【裁判字號】    95,易緝,164
【裁判日期】    951212
【裁判案由】    毒品危害防制條例
【裁判全文】
臺灣臺北地方法院刑事判決             95年度易緝字第164號
公  訴  人  臺灣臺北地方法院檢察署檢察官
被      告  甲○○
上列被告因毒品危害防制條例案件，經檢察官提起公訴（93年度
毒偵字第970號），本院判決如下：
    主  文
甲○○施用第二級毒品，處有期徒刑伍月，如易科罰金，以銀元
佰元即新臺幣玖佰元折算壹日。扣案之簡易毒品施用工具壹組
沒收。
    事  實
一、甲○○曾於民國九十年間因施用毒品案件，經臺灣板橋地方
    法院以九十年度毒聲字第三四二七號裁定令入勒戒處所觀察
    、勒戒後，認無繼續施用毒品之傾向，而於九十年九月三日
    釋放，並由臺灣板橋地方法院檢察署檢察官於翌日以九十年
    度毒偵字第三三四七號為不起訴處分確定。又於九十二年間
    再因施用毒品，由臺灣板橋地方法院以九十二年度毒聲字第
    一五五號裁定令入勒戒處所觀察、勒戒後，認無繼續施用毒
    品之傾向，於九十二年四月二十八日釋放出所，並由臺灣板
    橋地方法院檢察署檢察官於同日以九十二年度毒偵字第一○
    二三號為不起訴處分。詎甲○○猶不思悔改，竟於前開觀察
    勒戒執行完畢釋放後五年內之九十三年四月八日三時許採尿
    前回溯四天內之某時，基於施用第二級毒品安非他命之犯意
    ，在不詳地點利用將安非他命置入玻璃球內燒烤產生煙霧之
    方式，施用第二級毒品安非他命一次。嗣於九十三年四月七
    日二十三時十五分許，甲○○駕駛其車牌號碼七一三—ＣＦ
    號營業用小客車行經臺北市中山區○○○路五一四巷口時，
    因紅燈右轉違規而為警攔查，惟警方發現甲○○為曾有施用
    毒品紀錄之列管人員，經徵得甲○○之同意而搜索其上開車
    輛內部後，在該車手煞車旁扣得毒品簡易施用工具一組，復
    經配合警方採取尿液送驗後，鑑定人判定其尿液呈安非他命
    陽性反應，因而查獲。
二、案經臺北市政府警察局中山分局報請臺灣臺北地方法院檢察
    署檢察官偵查起訴。
    理  由
一、上開施用毒品之犯罪事實，雖據被告甲○○於九十五年九月
    六日在本院接受訊問時坦承不諱（見本院卷第十三頁），惟
    被告嗣雖改口否認有何施用第二級毒品安非他命犯行，辯稱
    伊因開計程車而常常吸到二手煙，扣案之簡易施用毒品工具
    亦非伊所有，驗尿當天可能承辦員警忙中有錯，把伊與他人
    之尿液弄混了云云。
二、然查，被告於九十三年四月七日晚間為警查獲後，經於翌日
    凌晨三時許在警察局所採集之尿液檢體（編號：三添000
    0000）經送檢驗結果，確呈安非他命及甲基安非他命陽
    性反應之事實，有臺灣尖端先進生技醫藥股份有限公司九十
    三年四月十四日濫用藥物尿液檢驗報告及尿液檢驗單各一紙
    （見偵查卷第二頁、第四頁）可稽，此為鑑定機關本於專業
    知識及以精密儀器測試後所得之結論，自可憑信。又施用安
    非他命時，因可造成空氣中懸浮之安非他命經由呼吸道吸入
    體內，此時，空氣中之藥物濃度將是導致二手吸食者是否呈
    現尿液測試陽性反應之重要因素，如吸食之密閉空間愈小，
    相處時間愈久，旁人吸食愈多，與吸食者距離愈近，則可能
    受影響之可能性愈大等情，有行政院國軍退除役官兵輔導委
    員會臺北榮民總醫院（下稱臺北榮總）八十三年四月七日（
    ）北總內字第○三○五九號函附卷可稽（見本院卷第五十
    六至六十頁），參以被告曾於案發前曾因施用安非他命案件
    而經法院裁定觀察勒戒二次之紀錄（詳見下述），其對於安
    非他命煙霧之氣味特徵，應難謂不知悉，縱被告確係於密閉
    空間內吸入他人施用安非他命時所溢出之氣體，亦應一聞即
    知而遠離該處，除非存心欲大量吸入施用毒品者所呼出之煙
    氣，刻意長時間與直接施用毒品近距離接觸，否則以二手煙
    中可能存在之低劑量安非他命，應不致在尿液中檢驗出煙毒
    或安非他命反應。況被告尿液中所含安非他命成分已達二千
    三百六十ng／ml，其甲基安非他命成分更高達一萬五千ng／
    ml，其濃度非屬低微，顯難認僅以吸二手煙之間接方式所能
    致之，是其所辯顯不可採。另被告於接受採集尿液後，承辦
    警員已將尿液封存並在其上編號「三添0000000」，
    復經被告在尿液委驗單上蓋指印以確認之，此有臺北市政府
    警察局中山分局毒品案件尿液委驗單存根、尿液採樣書各一
    紙附卷可參（見偵查卷第四頁、第十八頁），被告亦於接受
    警方詢問時確認無訛（見偵查卷第十四頁反面），而此編號
    經核與臺灣尖端先進生技醫藥股份有限公司九十三年四月十
    四日濫用藥物尿液檢驗報告上所載之尿液檢體編號確屬同一
    ，顯然上開報告所檢驗之尿液即為被告遭查獲當日所排放，
    並無錯亂之可能，被告以此辯解，顯無所憑，難認可採。此
    外，復有警方於臨檢時徵得被告同意後，在其所駕駛之車牌
    號碼七一三—ＣＦ號營業用小客車手煞車旁所扣得之簡易毒
    品施用工具一組扣案可資佐證，益徵被告確有施用第二級毒
    品安非他命之行為無疑。是被告於九十五年九月六日在本院
    所為曾於起訴書所載時間施用安非他命之自白，自與事實相
    符而可採信。又據行政院衛生署管制藥品管理局九十一年十
    月三日管檢字第一一○四三六號函之說明，安非他命之半衰
    期為四至八小時，而服用安非他命後二十四小時內約有服用
    量之百分之三十以原態排泄於尿液中，三至四天內排放總量
    約為百分之九十，是一般安非他命可檢出之最長時間為服用
    後一至四天（見本院卷第五十三至五十四頁），顯然被告應
    係於九十三年四月八日三時許為警採尿前回溯四天內之某時
    施用第二級毒品安非他命。又被告曾於九十年間因施用毒品
    案件，經臺灣板橋地方法院以九十年度毒聲字第三四二七號
    裁定令入勒戒處所觀察、勒戒後，認無繼續施用毒品之傾向
    ，而於九十年九月三日釋放，並由臺灣板橋地方法院檢察署
    檢察官於翌日以九十年度毒偵字第三三四七號為不起訴處分
    確定，又於九十二年間再因施用毒品，由臺灣板橋地方法院
    以九十二年度毒聲字第一五五號裁定令入勒戒處所觀察、勒
    戒後，認無繼續施用毒品之傾向，於九十二年四月二十八日
    釋放出所，並由臺灣板橋地方法院檢察署檢察官於同日以九
    十二年度毒偵字第一○二三號為不起訴處分等情，有臺灣高
    等法院被告全國前案紀錄表一份附卷足憑，是被告已非初犯
    或受觀察、勒戒、強制戒治處分執行完畢五年後再犯毒品危
    害防制條例第十條之罪之情形，其再次施用安非他命之犯行
    ，即無適用該條例第二十條第一項、第二項之餘地（最高法
    院九十五年第七次刑事庭會議決定參照），附予敘明。故本
    案事證明確，被告施用第二級毒品犯行，堪以認定。
三、被告行為後，前於九十四年二月二日修正公布之刑法，已自
    九十五年七月一日起施行，另刑法施行法亦於九十五年六月
    十四日增訂該法第一條之一規定，並自九十五年七月一日施
    行。其中修正後刑法第二條之規定，乃係關於新舊法比較適
    用之準據法，其本身無關行為可罰性要件之變更，故於九十
    五年七月一日刑法修正施行後，如有涉及比較新舊法之問題
    ，即應逕依修正後刑法第二條第一項規定，為「從舊從輕」
    之比較（最高法院九十五年度第八次刑事庭會議決議意旨參
    照）。經查，修正後刑法第四十一條第一項前段有關易科罰
    金折算標準之規定為：「犯最重本刑為五年以下有期徒刑以
    下之刑之罪，而受六個月以下有期徒刑或拘役之宣告者，得
    以新臺幣一千元、二千元或三千元折算一日，易科罰金。」
    ，而修正前同條項就易科罰金之折算標準係規定：「得以一
    元以上三元以下折算一日，易科罰金」，再依修正前罰金罰
    鍰提高標準條例第二條（現已刪除）之規定，就其原定數額
    提高為一百倍折算一日，即係以銀元一百元、二百元、三百
    元折算一日，折算為新臺幣幣值後，則為以新臺幣三百元、
    六百元、九百元折算一日。是比較修正前後之易科罰金折算
    標準，自以行為時即修正前之規定，較有利於被告。本案既
    仍適用修正前刑法第四十一條第一項前段之規定定被告易科
    罰金之折算標準，自仍應適用修正前罰金罰鍰提高標準條例
    第二條之規定提高折算之罰金數額，亦此敘明，且為免與刑
    法第四十一條第一項修正施行後所定易科罰金折算標準改採
    新臺幣計算產生混淆誤解起見，另引用現行法規所定貨幣單
    位折算新臺幣條例第二條明定易科罰金折算標準及折算新臺
    幣之數額，以資明確。至於從刑之沒收部分，則從屬於主刑
    ，亦適用修正前刑法第三十八條規定宣告沒收。
四、查安非他命係毒品危害防制條例第二條第二項第二款所定之
    第二級毒品，不得非法持有、施用。故核被告施用安非他命
    之行為，係犯毒品危害防制條例第十條第二項施用第二級毒
    品罪。其於施用安非他命前後之持有安非他命犯行，為其施
    用之高度行為所吸收，不另論罪。爰審酌被告曾因施用毒品
    經觀察勒戒後，仍未能戒斷其施用毒品之惡習，足見其陷溺
    已深，且犯後猶逕自逃匿，經查獲後復飾詞卸責，其犯後態
    度非屬良好，惟因施用毒品均僅係戕害其自己身心並無加害
    他人，且本院認定之施用次數僅為一次等一切情狀，量處如
    主文所示之刑，並依前揭說明諭知易科罰金之折算標準。
五、扣案之毒品簡易施用器具（由玻璃球及吸管構成）一組，係
    於被告所駕駛之車牌號碼七一三—ＣＦ號營業用小客車駕駛
    座及手煞車間之縫隙內查獲，而被告為職業駕駛人，對於其
    車內物品之支配掌控程度最強，且該查獲處即在駕駛座伸手
    可及之處，難謂被告對於該物品之存在毫不知悉，又被告復
    於自白時坦承其係將安非他命置於玻璃球內，並以打火機在
    玻璃球下燃燒以吸食安非他命所產生之白煙等語（見本院卷
    第十三頁），顯然該器具應屬被告所有，供其施用安非他命
    所用之物無誤，然該器具並非專供施用毒品之器具，是應依
    刑法第三十八條第一項第二款規定沒收，併予敘明。
據上論斷，應依刑事訴訟法第二百九十九條第一項前段，毒品危
害防制條例第十條第二項，刑法第二條第一項前段、第十一條前
段、修正前刑法第四十一條第一項前段、第三十八條第一項第二
款，修正前罰金罰鍰提高標準條例第二條，現行法規所定貨幣單
位折算新臺幣條例第二條，判決如主文。
本案經檢察官蕭方舟到庭執行職務。
中    華    民    國    95    年    12    月    12    日
                  刑事第十庭  審判長法  官  吳秋宏
                                    法  官  姚念慈
                                    法  官  林柏弘
如不服本判決，應於判決送達後10日內向本院提出上訴狀 (應抄
附繕本)。
以上正本證明與原本無異。
                                書記官  柯貞如
中    華    民    國    95    年    12    月    12    日


司法院資訊處製作；財團法人民間司法改革基金會備份。
